【裁判字號】    99,上訴,1146
【裁判日期】    990622
【裁判案由】    妨害性自主
【裁判全文】
臺灣高等法院臺中分院刑事判決        99年度上訴字第1146號
上  訴  人
即  被  告  甲○○
上列上訴人因妨害性自主案件，不服臺灣彰化地方法院98年度訴
字第1772號中華民國99年2月26日第一審判決（起訴案號：臺灣
彰化地方法院檢察署98年度偵字第6788、7966號），提起上訴，
本院判決如下：
    主  文
上訴駁回。
    理  由
一、依刑事訴訟法第350條、第361條、第362條、第367條規定，
    不服地方法院之第一審判決而上訴者，須提出上訴書狀，並
    應敘述具體理由，為上訴必備之程式；其所提出之書狀未敘
    述上訴理由，或僅曾以言詞陳述上訴理由者，均應於上訴期
    間屆滿後二十日內補提理由書於第一審法院。第一審法院經
    形式審查，認逾期未補提上訴理由者，應定期間先命補正；
    逾期未補正者，為上訴不合法律上之程式，應以裁定駁回。
    倘已提出上訴理由，但所提非屬具體理由者，則由第二審法
    院以上訴不合法律上之程式，判決駁回。而所謂具體理由，
    必係依據卷內既有訴訟資料或提出新事證，指摘或表明第一
    審判決有何採證認事、用法或量刑等足以影響判決本旨之不
    當或違法，而構成應予撤銷之具體事由，始克當之（例如：
    依憑證據法則具體指出所採證據何以不具證據能力，或依憑
    卷證資料，明確指出所為證據證明力之判斷如何違背經驗、
    論理法則）；倘僅泛言原判決認定事實錯誤、違背法令、量
    刑失之過重或輕縱，而未依上揭意旨指出具體事由，或形式
    上雖已指出具體事由，然該事由縱使屬實，亦不足以認為原
    判決有何不當或違法者（例如：對不具有調查必要性之證據
    ，法院未依聲請調查亦未說明理由，或援用證據不當，但除
    去該證據仍應為同一事實之認定），皆難謂係具體理由，俾
    與第二審上訴制度旨在請求第二審法院撤銷、變更第一審不
    當或違法之判決，以實現個案救濟之立法目的相契合，並節
    制濫行上訴（最高法院97年度臺上字第892號判決意旨可資
    參照）。又理由是否具體，則屬第二審法院審查之範圍，不
    在命補正之列，亦即上訴書狀已記載理由，並有具體之敘述
    時，其上訴既屬合法，第二審法院固應就其理由之是否可取
    ，為實體之審理及判斷；如認其上訴書狀雖記載理由，但並
    未具體敘述時，則無須再命補正，可逕認其上訴不合法，以
    判決駁回之（此有最高法院97年度臺上字第1281號判決意旨
    可參）。
二、本案上訴人即被告甲○○（下稱被告）不服原審判決提起上
    訴，其上訴狀所載理由，係以：被告未受良好家庭溫暖及學
    校教育，本案犯罪當時，因與祖母吵架，負氣在外租屋，生
    活狀態不穩定，惟犯罪後均已承認犯行，原判決未援引刑法
    第57條規定，科刑時應審酌之一切情狀，從輕量刑，給被告
    自新之機會，並非適法云云。
三、經查，按刑罰之量定，屬法院自由裁量之職權行使，應審酌
    刑法第57條所列各款事由及一切情狀，為酌量輕重之標準，
    並非漫無限制；量刑輕重係屬事實審法院得依職權自由裁量
    之事項，苟已斟酌刑法第57條各款所列情狀而未逾越法定刑
    度，不得遽指為違法；且在同一犯罪事實與情節，如別無其
    他加重或減輕之原因，下級審量定之刑，亦無過重或失輕之
    不當情形，則上級審法院對下級審法院之職權行使，原則上
    應予尊重（最高法院72年臺上字第6696號、75年臺上字第70
    33號判例及85年度臺上字第2446號判決意旨參照）。原審以
    被告罪證明確，審酌被告與被害人Ａ女乃偶然邂逅一同出遊
    ，被告自述連被害人Ａ女名字都不記得，被告也沒也介紹自
    己的名字，也沒有向被害人Ａ女索討電話等表示進一步交往
    之意思，僅因見被害人Ａ女離家出走，身無分文，年幼可欺
    ，施以甜言蜜語，連哄帶騙地對被害人Ａ女性交，惟其手段
    平和，然事畢後即給被害人Ａ女新臺幣110元零錢打發，命
    被害人Ａ女自己搭車回去，雙方未再留下聯絡方式，被告主
    觀心態並非真心喜歡被害人Ａ女，而是遇到機會盡量佔便宜
    ，造成被害人Ａ女心靈創傷，影響被害人之身心健康與人格
    發展，所為殊無可取，暨審酌被告曾二度接受感化教育之少
    年前科，未受良好家庭溫暖及學校教育，犯罪當時因與祖母
    吵架，負氣在外租屋，生活工作狀態不穩定，犯後均已承認
    犯行，惟未能與被害人達成和解等一切情狀，量處被告有期
    徒刑三年六月，並敘明本案不適宜依刑法第59條規定酌減（
    見原審判決第7頁）。原審顯係本於被告之責任為基礎，並
    已具體斟酌刑法第57條所列情形而為量定，並未偏執一端，
    而有失之過重之情事，依上開最高法院判例、判決意旨，不
    得遽指為違法。況且，被告之上訴理由所列事由，原審均以
    列入所為量刑審酌事由，故被告上訴稱：原判決未援引刑法
    第57條規定，科刑時應審酌之一切情狀，從輕量刑云云，顯
    有誤會。
四、綜上所述，本院依形式上觀察認原審判決認事用法並無違法
    或不當之處，量刑亦屬妥適，被告上訴理由並未依據卷內既
    有訴訟資料或提出新事證，指摘或表明第一審判決有何採證
    認事、用法或量刑等足以影響判決本旨之不當或違法，而構
    成應予撤銷之具體事由，自非屬得上訴第二審之具體理由。
    依上揭法律規定及判決意旨，被告提起之第二審上訴不合法
    律上程式，爰不經言詞辯論，判決駁回上訴。
據上論斷，應依刑事訴訟法第367條前段、第372條，判決如主文
。
中    華    民    國    99    年    6    月    22    日
            刑事第十二庭  審判長法  官  康  應  龍
                                法  官  黃  家  慧
                                法  官  楊  真  明
以上正本證明與原本無異。
如不服本判決應於收受送達後十日內向本院提出上訴書狀，其未
敘述上訴理由者，並得於提起上訴後十日內向本院補提理由書（
均須按他造當事人之人數附繕本）「切勿逕送上級法院」。

                                書記官  李  淑  芬

中    華    民    國    99    年    6    月    22    日

司法院資訊處製作；財團法人民間司法改革基金會備份。
